【裁判字號】    91,易,4160
【裁判日期】    920317
【裁判案由】    詐欺
【裁判全文】
臺灣高雄地方法院刑事判決                        九十一年度易字第四一六號
    公  訴  人  臺灣高雄地方法院檢察署檢察官
    被      告  乙○○
右列被告因詐欺案件，經檢察官提起公訴（九十一年度偵字第二一七九九號），本院
判決如左：
    主  文
乙○○無罪。
    理  由
一、公訴意旨略以：被告乙○○意圖為自己不法之所有，於民國八十六年間，以開設
    「鴻宇洋行」販賣洋酒為名，邀告訴人甲○○（原名張道明）加入為合夥人，告
    訴人不疑有詐，依被告所邀，投資並交付新臺幣（下同）六十萬元予被告，加入
    合夥經營，嗣被告告知該投資款項已虧損，詎未見被告提出經營買買情況，告訴
    人始知受騙，因認被告涉有刑法第三百三十九條第一項之詐欺取財罪嫌。
二、按犯罪事實應依證據認定之，無證據不得推定其犯罪事實，又不能證明被告犯罪
    者，應諭知無罪之判決，刑事訴訟法第一百五十四條、第三百零一條第一項定有
    明文。又按刑事訴訟法上所謂認定犯罪事實之證據，係指足以認定被告確有犯罪
    行為之積極證據而言，如未能發現相當證據或證據不足以證明，自不能以推測或
    擬制之方法，以為裁判基礎；又告訴人之告訴，係以使被告受刑事訴追為目的，
    是其陳述是否與事實相符，仍應調查其他證據以資審認（最高法院二十九年上字
    第三一０五號、四十年臺上字第八六號、五十二年臺上字第一三００號判例要旨
    。再按刑法第三百三十九條第一項詐欺罪之成立，以意圖為自己或第三人不法所
    有，以詐術使人將本人或第三人之物交付為要件。所謂以詐術使人交付，必須被
    詐欺人因其詐術而陷於錯誤，若其所用方法，不能認為詐術，亦不致使人陷於錯
    誤，即不構成該罪（最高法院四十六年度臺上字第二六０號判例要旨參照）。
三、公訴人認被告乙○○涉有前揭罪嫌，無非係以告訴人甲○○之指訴，及被告開設
    行號經營洋酒買賣，卻無法提出銷售洋酒帳冊及資金運用情況以供調查，顯與常
    情不符為其論罪之依據。訊據被告固坦承收受告訴人之投資款六十萬元之事實，
    惟堅詞否認有何詐欺犯行，辯稱：告訴人於八十六年間出資六十萬元加入為合夥
    人後，公司增資擴大經營，並重新裝潢另一家門市，告訴人於八十七年間因意見
    不合要求退股，但因告訴人之出資款已投入公司之機器設備及裝潢，便協商等公
    司賺錢後再還告訴人錢，而於八十七年十二月九日開立面額各二十萬元之本票三
    張予告訴人，嗣因公司經營不善，造成虧損及負債，於八十九年十月結束營業，
    股東均認賠，始無法償還告訴人投資款等語。經查，「鴻宇貿易有限公司」於八
    十五年間設立，被告為該公司之負責人，告訴人則於八十六年間出資六十萬元，
    加入為該公司之股東，並於八十七年間退股，被告乃開立面額各二十萬元之本票
    三張予告訴人用以退還其投資款，惟屆期並未兌現，該公司並於八十九年間因經
    營不善，投資全數虧損而歇業等情，業據被告供承及告訴人陳述在卷，並有該公
    司之公司執照、變更登記事項卡、公司章程、股東同意書各一份及本票影本三張
    附卷可稽。另該公司自八十五年間至八十九年間之營運狀況，亦據被告提出該公
    司八十五年至八十九年之繳稅證明、八十七年及八十八年之會計憑證共三包在卷
    足憑。告訴人固陳稱：係基於和被告有同學及同事之誼始入股，加入後在公司擔
    任總務，發覺公司帳目不清，被告叫我入股就是詐騙我等語，惟均無法明確指出
    被告係以何手法詐騙其入股，致其陷於錯誤，而交付投資款予被告；參以商場上
    投資經營生意本即有一定之風險存在，未必均能賺取利潤或於退股時如數收回所
    投資之款項，全數虧損者亦大有人在，故投資人在決定投資前本應自行估量主、
    客觀情事及蒐集相關資訊，以作為其判斷之參考等情，是自不得僅因告訴人退股
    時未如預期收回投資款，遽認被告收受其入股之投資款之行為，有何施用詐術使
    其陷於錯誤之情事。至被告所開立用以退還告訴人投資款之本票三張，因公司經
    營虧損而未能兌現，亦純屬民事債務不履行之範疇，告訴人應循民事程序以求救
    濟。綜上所述，被告所為尚與刑法第三百三十九條之詐欺罪構成要件不合。此外
    ，本院復查無其他積極證據證明被告有何詐欺之犯行，自屬不能證明被告犯罪，
    爰依首開法條之規定，為被告無罪之諭知。
據上論結，應依刑事訴訟法第三百零一條第一項，判決如主文。
本案經檢察官林慧美到庭執行職務。
中      華      民      國      九十二      年      三    月    十七    日
                                  臺灣高雄地方法院刑事庭
                                      審判長法  官 黃三友
                                            法  官 黃宗揚
                                  法  官 王雅苑
右正本證明與原本無異。
如不服本判決，應於判決送達後十日內，向本院提出上訴狀。
                                            書記官 黃琬婷
中      華      民      國      九十二      年      三    月    十七    日


司法院資訊處製作；財團法人民間司法改革基金會備份。
